【裁判字號】    88,上易,158
【裁判日期】    890131
【裁判案由】    分割共有物
【裁判全文】
臺灣高等法院臺中分院民事判決  八十八年度上易字第一五八號
      上  訴  人  天○○
      視同上訴人  申○○已死.
                  Ｌ○○○  住.
                  黃○○已死.
                  Ｇ○○    住台北市○○區○○里○○路○段四九八巷一號
                  Ｎ○○    現.
                  Ｅ○○    住.
                  庚○○    現.
                  戊○○    住.
                  丑○○    現.
                  玄○○    住.
                  Ｘ○○○  住.
                  乙○○○  住.
                  丁○○    住.
                  亥○○    住台北縣三重市○○里○○路一巷二七號
                  Ｉ○○    住.
                  酉○○    住.
                  寅○○    住.
                  陳錕岳    住.
                  Ｊ○○    住.
                  Ｆ○○    住.
                  Ｈ○○    住.
                  戌○○    住.
                  Ｂ○○    住.
                  宇○○    住.
                  己○○    住.
                  Ｓ○○    住.
                  Ｃ○○    住.
                  甲○○○  住.
                  Ｖ○○    住.
                  Ｒ○○    住.
                  Ａ○○    住.
                  辛○○    住.
                  壬○○    住.
                  癸○○    住.
                  子○○    住.
                  巳○○    住.
                  辰○○    住.
                  未○○    住.
                  午○○    住.
                  Ｕ○○    住.
                  Ｔ○○    住.
                  Ｋ○○    住.
                  Ｍ○○    住.
                  卯○○    住.
                  Ｄ○○    住.
                  Ｑ○○    住.
                  Ｐ○○    住.
                  Ｏ○○    住.
                  Ｗ○○    住.
                  宙○○    住.
                  地○○    住.
                  Ｙ  ○    住.
      被 上訴 人  丙○○    .
      訴訟代理人  林俊雄    律師
右當事人間請求分割共有物事件，上訴人對於中華民國八十八年八月十七日臺灣臺中
地方法院八十七年度訴字第二七一七號第一審判決提起上訴，本院判決如左：
      主      文
原判決廢棄，發回臺灣臺中地方法院。
      事      實
本件未經言詞辯論，分據於準備程序到場之兩造稱：
甲、上訴人方面：
壹、上訴人天○○部分：
一、聲明：求為判決：（一）原判決廢棄，發回臺灣臺中地方法院。（二）原判決由
    被上訴人分割取得部分，變更為由上訴人取得。
二、陳述：除引用原判決書之記載外，補稱：
（一）原判決所定分割方法，僅聽任被上訴人片面說詞，全然不顧上訴人意見，且被
      上訴人所分得土地緊臨道路，經濟價值高昂，而整筆土地遭分割一角落，已成
      畸零地，經濟價值減低。故上開分割方法實不公平，害及他共有人利益。
（二）原判決以上訴人主張不同意於市地重劃前為土地之分割，即推斷他共有人不願
      分割，顯屬違法。蓋共有人係表示市地重劃前全部不要分割，並非分割後他共
      有人即不願分割。原審未行使闡明權，即任意推論上訴人之意，其判決自有未
      合。況被上訴人基於共有人之地位，可取得原判決所定分歸其取得部分，則上
      訴人亦是共有人，何以不能取得該較有價值部分之土地﹖
（三）原審被告申○○、黃○○、庚○○、丑○○等人均已死亡，申○○部分業於八
      十八年間辦畢繼承登記，黃○○、庚○○、丑○○等人部分則迄未辦理繼承登
      記。又系爭土地仍部分有三七五租約存在，尚未解決。希望被上訴人能與系爭
      土地其他共有人共同協調分割事宜。
三、證據：除引用原審立證方法外，補提申○○、庚○○及丑○○戶籍謄本等件為證
    。
貳、上訴人戌○○及其餘上訴人部分：
    上訴人戌○○聲稱：請將原判決廢棄發回原審法院。至其餘上訴人並未到場，亦
    未提出書狀作何聲明或陳述。
乙、被上訴人方面：
一、聲明：求為適法判決。
二、陳述：除引用原判決書之記載外，補稱：若本件當事人不適格，則同意發回原審
    法院繼續審理。
丙、本院依職權函請臺中市南屯區戶政事務所檢送申○○、黃○○、庚○○、丑○○
    之戶籍謄本。
      理      由
一、按第一審之訴訟程序有重大之瑕疵者，第二審法院得廢棄原判決，而將該事件發
    回原法院。但以因維持審級制度認為必要時為限。民事訴訟法第四百五十一條第
    一項定有明文。又按共有物之分割，於共有人全體有法律上之利害關係，須共有
    人全體始得為之，故請求分割共有物之訴，屬於民事訴訟法第五十六條第一項所
    稱訴訟標的，對於共同訴訟之各人必須合一確定者（最高法院四十二年臺上字第
    三一八號判例參照）。本件共同訴訟人天○○對於第二審判決提起上訴，係為有
    利益於共同訴訟人戌○○等人（即原判決所列申○○以下包括戌○○等人，下稱
    戌○○等人）之行為，依同條項第一款之規定，其效力及於共同訴訟人戌○○等
    人，自應列共同訴訟人戌○○等人亦為上訴人。合先敘明。
二、查第一審共同被告申○○、黃○○，已依序於起訴前之民國六十年五月十五日、
    四十二年十月一日死亡，此有上訴人所提出及本院依職權函請臺中市南屯區戶政
    事務所檢送其二人之戶籍謄本足稽。本件被上訴人起訴時顯然未以申○○、黃○
    ○之全體繼承人為當事人，於法洵難謂合。乃原審未注意及之，仍於八十八年八
    月三日就申○○、黃○○部分准被上訴人之聲請，依其一造為言詞辯論，並於同
    年八月十七日逕對已死亡之申○○、黃○○為本案判決，其踐行之訴訟程序自有
    重大瑕疵。而上訴人天○○、戌○○復不同意由第二審法院就該事件自為實體之
    裁判，以補正上開訴訟程序之瑕疵，則為維持審級制度，自有將本事件發回原審
    法院更為裁判之必要。從而，上訴人執此指摘原判決不當，求予廢棄，而將本事
    件發回原審法院更為裁判，以維審級之利益，自屬有理由。爰由本院將原判決廢
    棄，發回原審法院重行審理，以符法制，並不經言詞辯論為之。
三、據上論結，本件上訴為有理由。依民事訴訟法第四百五十一條第一項、第四百五
    十三條，判決如主文。
中      華      民      國    八十九    年      一      月    三十一    日
~B1民事第五庭審判長法  官  陳滿賢
~B2                法  官  饒鴻鵬
~B3                法  官  簡清忠
右為正本係照原本作成。
不得上訴。
~B                書記官  陳振海
中      華      民      國    八十九     年      二       月     三     日
                                                                        Ｆ


司法院資訊處製作；財團法人民間司法改革基金會備份。
